臺灣臺南地方法院臺南簡易庭民事判決
111年度南簡字第688號
原      告  蔡文彬
被      告  王世寶
            臺南市政府環境保護局

法定代理人  謝世傑
上列被告王世寶因過失傷害案件，原告提起刑事附帶民事訴訟，
請求侵權行為損害賠償，經本院刑事庭裁定（111年度附民字第3
0號）移送前來，本院判決如下：
    主      文
原告之訴及假執行之聲請均駁回。
訴訟費用由原告負擔。
    事實及理由
一、原告主張：被告王世寶係被告臺南市政府環境保護局（下稱
    環保局）僱用之員工，負責駕駛垃圾車清運垃圾。被告王世
    寶於民國110年4月24日15時40分許，駕駛車牌號碼000-00公
    務大貨車（下稱系爭車輛），行至臺南市○○區○○街000號前
    收運垃圾時，原告因倒垃圾時垃圾車停等地點問題向被告王
    世寶反應，王世寶不予理會，並出手推原告，原告為避免跌
    倒而抓住照後鏡，然被告王世寶貿然啟動系爭車輛，致原告
    跌落而遭車輪碾壓，致受有左側足部撕脫性損傷及大片撕裂
    傷及第三蹠骨開放性骨折及第五蹠骨開放性粉碎性骨折及左
    側第五遠端指骨骨折等傷害，被告王世寶之過失傷害行為業
    經臺灣臺南地方檢察署提起公訴。原告因上開傷勢，受有⑴
    支出醫療費用新臺幣（下同）111,000元、⑵看護費用198,00
    0元、⑶工作損失229,200元、⑷精神慰撫金100萬元，合計1,5
    38,200元之損害。被告王世寶受僱於被告環保局，於執行公
    務時不法侵害原告成傷，身為僱用人之被告環保局自應負連
    帶賠償責任。爰依民法第184條第1項前段、第2項本文、第1
    91條之2、第188條第1項規定提起本訴，並聲明：1.被告應
    連帶給付原告1,538,200元，及自起訴狀繕本送達翌日起至
    清償日止，按週年利率百分之5計算之利息。2.願供擔保請
    准宣告假執行。
二、按原告之訴，依其所訴之事實，在法律上顯無理由者，法院
    得不經言詞辯論，逕以判決駁回之，但其情形可以補正者，
    審判長應定期間先命補正，民事訴訟法第249條第2項定有明
    文。所謂在法律上顯無理由，係指依原告於訴狀內記載之事
    實觀之，在法律上顯然不能獲得勝訴之判決者而言。又法院
    在特定原告起訴所表明之應受判決事項之聲明（訴之聲明）
    ，及訴訟標的法律關係後，應以其依民事訴訟法第266條第1
    項第1款規定所主張之「請求所依據之事實及理由」為據，
    審查其訴訟上之請求是否具備一貫性。即法院於行證據調查
    前，先暫認原告主張之事實係真實，輔以其主張之訴訟標的
    法律關係，依實體法予以法律要件評價，倘其所主張之事實
    足以導出其權利主張，始具備事實主張之一貫性；繼而再依
    實體法予以法律效果評價，倘足以導出其訴之聲明，始具備
    權利主張之一貫性。如原告所提起之訴訟不具備一貫性，其
    主張即欠缺實體法之正當性，法院可不再進行實質審理，逕
    依民事訴訟法第249條第2項規定，以其請求為無理由而予以
    判決駁回（最高法院108年台上字第2246號判決意旨參照）
    。
三、次按公務員因故意違背對於第三人應執行之職務，致第三人
    受損害者，負賠償責任。其因過失者，以被害人不能依他項
    方法受賠償時為限，負其責任。前項情形，如被害人得依法
    律上之救濟方法，除去其損害，而因故意或過失不為之者，
    公務員不負賠償責任。民法第186條定有明文。且公務員於
    執行職務行使公權力時，因過失不法侵害人民自由或權利者
    ，有請求權人僅得依本法（國家賠償法）之規定，向賠償義
    務機關請求損害賠償，不得依民法第186條第1項規定，向該
    有過失之公務員請求損害賠償。如原告逕向該有過失之公務
    員提起損害賠償之訴，得依民事訴訟法第249條第2項規定，
    認其訴顯無理由，逕以判決駁回之，法院辦理國家賠償事件
    應行注意事項第9點亦定有明文。又受委託行使公權力之團
    體，其執行職務之人於行使公權力時，視同委託機關之公務
    員。受委託行使公權力之個人，於執行職務行使公權力時亦
    同。公務員於執行職務行使公權力時，因故意或過失不法侵
    害人民自由或權利者，國家應負損害賠償責任，國家賠償法
    第4條第1項、第2條第2項前段分別有明文。而所謂行使公權
    力係指公務員居於國家機關之地位，行使統治權作用之行為
    而言，並包括運用命令及強制等手段干預人民自由及權利之
    行為，以及提供給付、服務、救濟、照顧等方法，增進公共
    及社會成員之利益，以達成國家任務之行為。而垃圾車司機
    定時駕駛垃圾車至各指定地點收集垃圾，民眾亦須依規定於
    定時定點放置垃圾，不得任意棄置，此為國家福利行政（給
    付行政）範圍，為公務員行使公權力之行為（最高法院93年
    度台上字第255號判決意旨參照）。本件原告主張被告王世
    寶受僱於被告環保局，負責駕駛垃圾車清運垃圾，於前開時
    、地執行職務時因駕駛垃圾車之過失行為致原告受有傷害，
    則被告王世寶之過失行為，自屬執行職務行使公權力之行為
    ，其於執行職務行使公權力時，因過失不法侵害原告權利，
    依前揭規定，原告自應僅得依國家賠償法之規定向被告環保
    局請求損害賠償，而不得逕向被告王世寶提起損害賠償之訴
    ，是原告依侵權行為之法律關係，起訴請求被告王世寶賠償
    損害部分，在法律上顯然不能獲得勝訴之判決，且其情形無
    從補正，爰不經言詞辯論，逕以判決駁回。
四、又按民法第186條第1項所定公務員執行之職務，既為公法上
    之行為，其任用機關自無民法第188條第1項或第28條規定之
    適用（國家賠償法第2條第1項、第2項前段，最高法院67年
    台上字第1196號判例參照）。至於民法第188條第1項之規定
    ，則係指僱用人與受僱人間，成立私法上一方為他方服勞務
    ，他方給付報酬之僱用關係，當受僱人因執行職務不法侵害
    他人之權利時，須由僱用人與行為人連帶負損害賠償責任之
    謂。二者之差異，在於前者係國家與公務員之公法關係，後
    者為僱用人與受僱人之私法關係；前者公務員執行職務之行
    為，必須是行使公權力之行為；後者受僱人所執行之職務，
    則屬私法之性質。是如依法令從事於公務之人員，於執行職
    務行使公權力時，因故意或過失不法侵害人民自由或權利者
    ，被害人即應循國家賠償法所規定之程序請求國家賠償，如
    依民法第188條之規定請求國家負侵權行為之連帶賠償責任
    ，即屬與法有違。本件原告係依民法第188條第1項規定，主
    張被告環保局應負僱用人之連帶賠償責任，而起訴請求被告
    環保局與被告王世寶連帶賠償其損害；惟被告王世寶既係從
    事於公務之人員，於執行職務行使公權力時，因過失不法侵
    害原告之權利，原告自應循國家賠償法所規定之程序請求國
    家賠償，其依民法第188條之規定請求被告環保局負連帶賠
    償責任，此部分之訴於法律上亦顯無理由，且無從補正，爰
    依民事訴訟法第249條第2項規定，不經言詞辯論，逕以判決
    駁回之。
五、綜上所述，原告主張依據民法第184條第1項、第2項本文、
    第188條第1項等規定，請求被告負過失之侵權行為損害賠償
    責任，於法律上均顯無理由，爰不經言詞辯論，逕以判決駁
    回之。原告之訴既經駁回，其假執行之聲請亦失所附麗，應
    併予駁回之。
六、據上論結，原告之訴為顯無理由，依民事訴訟法第436條第2
    項、第249條第2項、第78條，判決如主文。
中　　華　　民　　國　　111 　年　　5 　　月　　30　　日
                  臺南簡易庭  法  官  張玉萱
以上正本係照原本作成。
如不服本判決，應於送達後20日內，向本院提出上訴狀並表明上
訴理由，如於本判決宣示後送達前提起上訴者，應於判決送達後
20日內補提上訴理由書（須附繕本），如委任律師提起上訴者，
應一併繳納上訴審裁判費。
中　　華　　民　　國　　111 　年　　5 　　月　　31　　日
                              書記官  鄭伊汝